臺灣臺北地方法院刑事判決　　　　　　　96年度易字第1360號
公　訴　人　臺灣臺北地方法院檢察署檢察官
被　　　告　甲○○
　　　　　　　　　　服役中，.
上列被告因業務侵占等案件，經檢察官提起公訴（96年度偵字第
5962號），於本院準備程序進行中，被告先就被訴事實為有罪之
陳述，經合議庭裁定由受命法官獨任進行簡式審判程序，判決如
下：
    主  文
甲○○意圖為自己不法之所有，而侵占對於業務上所持有之物，
處有期徒刑柒月；又行使偽造私文書，足以生損害於他人，處有
期徒刑月，偽造「陳錦鳳」、「陳俞嘉」、「王福源」、「林
世祥」署名共伍枚均沒收。應執行有期徒刑捌月，緩刑年，偽
造「陳錦鳳」、「陳俞嘉」、「王福源」、「林世祥」署名共伍
枚均沒收。
    事  實
一、甲○○自民國95年7 月21日起至96年2 月15日止，在臺北市
    大安區○○路43號之臺灣屈臣氏個人用品商店股份有限公司
    （下稱屈臣氏公司），擔任配班人員，負責業務銷售、收取
    公司營業所得等業務，為從事業務之人，竟意圖為自己不法
    之所有，接續為下列犯行：(一)自95年11月起至96年2 月止，
    共計8 次，利用收銀機退貨鑰匙，按收銀機退貨鍵，將已入
    帳之商品自帳上扣除，以不實退貨之方式，將其業務上持有
    之收入款項共新臺幣（下同）2,911 元侵占入己；(二)自95年
    10月起至96年2 月止，共計56次，利用收銀機取消按鍵，將
    顧客所支付之購物額自帳上扣除，製作不實之交易取消紀錄
    ，使整筆交易金額在帳上歸零，再將其業務上持有之營業現
    金收入共24,377元，侵占入己；(三)自95年12月起至96年2 月
    止，共計8 次，明知顧客付款購物後疏未取走統一發票，並
    非實際辦理退貨，竟在業務上所作成之收銀機或PC退貨／退
    現紀錄單上，登載顧客辦理退貨、退現等不實事項，且未得
    顧客「陳錦鳳」、「陳俞嘉」、「王福源」、「林世祥」之
    同意，在紀錄單顧客資料姓名欄內偽造渠等之署名共5 枚，
    再持以供屈臣氏公司留存對帳之用，以表示顧客請求退貨、
    退現之意思而行使之，旋將發票金額共計4,392 元侵占入己
    ，足以生損害於「陳錦鳳」、「陳俞嘉」、「王福源」、「
    林世祥」及屈臣氏公司；(四)利用顧客購買飲料，直接將款項
    放置櫃臺即離開收銀台之機會，未將商品入帳並開立統一發
    票，即直接將顧客付款金額共計1,100 元侵占入己；甲○○
    以上揭方式，共侵占32,780元。嗣因屈臣氏公司於96年2 月
    11日盤點庫存時，察覺與帳務不符，始查悉上情。
二、案經被害人屈臣氏公司訴由臺北市政府警察局大安分局移請
    臺灣臺北地方法院檢察署檢察官偵查起訴，於本院準備程序
    進行中，甲○○先就被訴事實為有罪之陳述，經合議庭裁定
    由受命法官獨任進行簡式審判程序。
    理  由
一、上開犯罪事實，訊據被告甲○○於警詢、偵訊及本院審理中
    坦承不諱（見偵查卷第4 至6 頁、第106 至107 頁、本院卷
    ），並據告訴人屈臣氏公司委任之告訴代理人黃雅玲於警詢
    、偵訊中指述綦詳（見偵查卷第7 至9 頁、第100 頁），且
    有庫存檢核明細表、利用收銀機按鍵作不實交易取消侵占營
    業現金統計表、交易明細表、收銀機或PC退貨／退現紀錄單
    在卷可稽（見偵查卷第13至90頁），被告任意性之自白有上
    開證據足佐，與事實相符，可以採信。綜上，本案事證明確
    ，被告上開犯行洵堪認定，應予依法論罪科刑。
二、核被告侵占其業務上持有屈臣氏公司所有之營業收入現金之
    行為，係犯刑法第336 條第2 項業務侵占罪；被告乃從事銷
    貨、收款之業務人員，明知顧客並無退貨、退款之意，竟在
    其業務上作成之收銀機或PC退貨／退現紀錄單上登載顧客退
    貨、退現等情事，再偽造顧客署名表示渠等有退貨、退現之
    意思，並持以供屈臣氏公司留存對帳而行使之，則犯刑法第
    216 條、第210 條行使偽造私文書罪及同法第216 條、第21
    5 條行使業務上登載不實文書罪。被告在紀錄單上偽造「陳
    錦鳳」、「陳俞嘉」、「王福源」、「林世祥」等人之署名
    共5 枚，屬偽造私文書之部分行為，不另論罪；其偽造私文
    書、登載不實文書之犯行，則分別為行使行為所吸收，均不
    另論罪。又被告雖有多次侵占業務上收取現金之行為、多次
    行使偽造私文書、業務上登載不實文書之行為，惟被告利用
    職務之便，於密切接近之時、地一再重複實施上開犯行，侵
    害同一之法益，各行為之獨立性極為薄弱，依一般社會健全
    觀念，在時間差距上，難以強行分開，在刑法評價上，宜視
    為數個舉動之接續施行，合為包括之一行為予以評價，較為
    合理，則屬接續犯，而分別論以包括之一罪。而被告以一行
    使行為同時觸犯行使偽造私文書罪及行使業務上登載不實文
    書罪，又以同一行使行為侵害「陳錦鳳」、「陳俞嘉」、「
    王福源」、「林世祥」及屈臣氏公司之法益，為想像競合犯
    ，應依刑法第55條規定，從較重之行使偽造私文書一罪論擬
    。而被告侵占業務上持有款項、行使偽造私文書二行為間，
    犯意個別，行為互殊，則應予分論併罰。爰審酌被告年紀猶
    輕，前無犯罪紀錄，有臺灣高等法院被告前案紀錄表在卷足
    徵（見偵查卷第16頁），其素行良好，僅因缺錢花用，而為
    本件犯行，其侵占金額非鉅，損害甚微，且被告已與屈臣氏
    公司達成和解，有和解書1 份附卷可參（見偵查卷第97頁）
    等一切情狀，分別量處如主文所示之刑。再查被告前未曾受
    有期徒刑以上刑之宣告，有前揭前案紀錄表可考，其因一時
    失慮致罹刑典，信被告經此偵審程序及論罪科刑之教訓後，
    當知所警惕而無再犯之虞，本院認前開宣告之刑，以暫不執
    行為適當，併予宣告緩刑3 年，以啟自新。再查被告在紀錄
    單上偽造「陳錦鳳」、「陳俞嘉」、「王福源」、「林世祥
    」之署名共5 枚，既屬偽造之署名，應依刑法第219 條規定
    ，不問屬於被告與否，均併予宣告沒收之。
據上論斷，應依刑事訴訟法第273 條之1 第1 項、第299 條第1
項前段，刑法第336 條第2 項、第216 條、第210 條、第215 條
、第55條、第51條第5 款、第74條第1 項第1 款、第219 條，刑
法施行法第1 條之1 ，判決如主文。
本案經檢察官於知慶到庭執行職務。
中　　華　　民　　國　　96　　年　　6 　　月　　29　　日
                  刑事第六庭  法  官  林晏如
上正本與原本無異。
如不服本判決，應於判決送達後10日內，向本院提出上訴狀。
                              書記官  楊盈茹
中　　華　　民　　國　　96　　年　　7 　　月　　4 　　日
附錄本案論罪科刑法條全文：
中華民國刑法第336條
對於公務上或因公益所持有之物，犯前條第 1 項之罪者，處 1
年以上 7 年以下有期徒刑，得併科 5 千元以下罰金。
對於業務上所持有之物，犯前條第 1 項之罪者，處 6 月以上
5 年以下有期徒刑，得併科 3 千元以下罰金。
前二項之未遂犯罰之。
中華民國刑法第216條
行使第 210 條至第 215 條之文書者，依偽造、變造文書或登載
不實事項或使登載不實事項之規定處斷。
中華民國刑法第210條
偽造、變造私文書，足以生損害於公眾或他人者，處 5 年以下有
期徒刑。
中華民國刑法第215條
從事業務之人，明知為不實之事項，而登載於其業務上作成之文
書，足以生損害於公眾或他人者，處3 年以下有期徒刑、拘役或
5 百元以下罰金。
